【裁判字號】    92,上訴,1275
【裁判日期】    921216
【裁判案由】    誣告
【裁判全文】
臺灣高等法院臺南分院刑事判決            九十二年度上訴字第一二七五號   Ｇ
      上  訴  人
      即  被  告  乙  ○  ○
右上訴人因誣告案件，不服臺灣臺南地方法院九十二年度訴字第三六七號中華民國九
十二年八月二十七日第一審判決（起訴案號：臺灣臺南地方法院檢察署九十二年度偵
字第三０二號），提起上訴，本院判決如左：
      主      文
上訴駁回。
      事      實
一、乙○○明知甲○○於九十年一月二日上午十一時許，在彰化縣彰化市○○路○段
    一九０號三六號萬勝賓館二０五室，於乙○○睡夢之際，並未有持小型西瓜刀架
    在乙○○脖子上，使其不能反抗，並以襪子綁住乙○○，強取其皮包內現金新臺
    幣（下同）五萬九千元及諾基亞八八五０型行動電話手機一支之行為，竟於同日
    中午十二時四十分許，意圖使甲○○受刑事處分，至彰化縣警察局彰化分局中華
    路派出所，誣指甲○○涉犯強盜罪嫌，並在臺灣桃園地方法院檢察署檢察官於九
    十一年九月九日偵訊時，主動自白犯罪，因而查知上情。
二、案經臺灣桃園地方法院檢察署檢察官簽分，呈請臺灣高等法院檢察署檢察長，核
    轉臺灣臺南地方法院檢察署檢察官偵查起訴。
      理      由
一、訊之上訴人即被告乙○○矢口否認有誣告犯行，辯稱：當天甲○○確實計劃邀伊
    為另一搶案，從賓館錄影帶可證明甲○○有提手提包進入，因此伊未誣告甲○○
    云云。
二、經查上揭事實業據被告乙○○於偵查及原審坦承不諱，供稱：「甲○○沒有強盜
    我，他是用偷的，是甲○○叫我講竊盜的」「（偵訊筆錄說不滿甲○○，才誣告
    他，有何意見？）是的」「（甲○○有沒有強盜你？）他是用偷的，他沒有搶」
    「（你在彰化分局警訊筆錄，有何意見？）我是這麼說，因為甲○○本來要找我
    一起去強盜別人，才準備刀子及絲襪，要我一起去搶別人，因為我中了六合彩，
    所以我不願意，我請他們吃飯，之後我們一起去萬勝賓館睡覺，因為他們也沒有
    地方去，所以就跟我一起去睡，我睡著之後，甲○○並沒有綁我，也沒有把刀子
    架在我的脖子上」「至於誣告部分，我承認錯了」等語明確（詳原審卷第五七頁
    、臺灣桃園地方法院檢察署九十一年度偵緝字第十一號偵查卷第一九七頁）。核
    與被害人甲○○陳稱：「（情形如何？）我當天是直接把他錢拿走，大約四、五
    萬元，他是放在桌上，我未經他同意就把錢拿走，回臺北了」「（你為何拿乙○
    ○的錢？）我那天去彰化身上沒錢，就拿走他錢」「（還有拿走什麼？）ＮＯＫ
    ＩＡ手機一支」「（偷竊時間？）九十年一月二日上午在彰化市萬勝賓館偷的」
    等語相符（詳臺灣桃園地方法院檢察署九十一年度偵緝字第十一號偵查卷第一九
    六頁反面至第一九七頁）。亦與證人陳仁欽所證稱：「（你有看到乙○○被襪子
    綁住手腳，是你幫忙解開？）沒有看到」「（為何警訊這樣說？）是之前陳叫我
    在警訊這樣講，其實我未看到」等語相符（詳臺灣桃園地方法院檢察署九十一年
    度偵緝字第十一號偵查卷第一六四頁），足證案外人甲○○於前開時地並未有何
    強盜被告乙○○之行為至明。
三、被告乙○○主觀上係本於意圖使被害人甲○○接受刑事處分，而至彰化縣警察局
    彰化分局中華路派出所誣指案外人涉犯強盜罪嫌，至為灼然。此外復有彰化縣警
    察局彰化分局九十年一月二日調查筆錄及被告指認案外人口卡上之簽名附卷足考
    ，亦證被告確有向彰化縣警察局彰化分局中華路派出所誣告之客觀行為至明。綜
    上各情相互酌參，本件事證已甚明確，被告犯行應堪認定。至於被害人甲○○有
    無計劃與被告共同犯強盜罪，則與被告誣告甲○○強盜其財物無關，併此敘明。
四、查被告乙○○明知其未遭被害人甲○○強盜財物，意圖使被害人受刑事或懲戒處
    分，向該管公務員誣告，核其所為，係犯刑法第一百六十九條第一項誣告罪。按
    犯第一百六十八條至第一百七十一條之罪，於所虛偽陳述或所誣告之案件，裁判
    或懲戒處分確定前自白者，減輕或免除其刑，刑法第一百七十二條定有明文，本
    件被告於該誣告案件在臺灣桃園地方法院檢察署檢察官於九十一年九月九日偵訊
    時，主動自白犯罪，有臺灣桃園地方法院檢察署檢察官九十一年九月九日訊問筆
    錄可稽，應依法減輕其刑。
五、原審以被告乙○○罪證明確，因予適用刑法第一百六十九條第一項、第一百七十
    二條規定，並審酌被告犯罪之動機、目的，捏造事實，向該管公務員誣告，浪費
    國家司法資源，手段、所生危害非微，然犯後自白犯罪，顯見態度良好，坦承犯
    行等一切情狀，量處有期徒刑六月，以資懲儆。本院經核原判決認事用法，並無
    不合，量刑亦稱允當。上訴意旨，指摘原判決量刑過重，為無理由，應予駁回。
據上論斷，應依刑事訴訟法第三百六十八條，判決如主文。
本案經檢察官蘇南桓到庭執行職務。
中    華    民    國      九十二      年      十二      月      十六    日
                                  臺灣高等法院臺南分院刑事第一庭
          審判長法官  茆    臺    雲
                                            法官  蔡    長    林
                                            法官  李    文    福
右正本證明與原本無異。
如不服本判決，應於判決送達後十日內向本院提出上訴狀，其未敘述理由者並應於提
出上訴狀後十日內向本院補提理由書（應附繕本)。
                                      法院書記官  李    良    倩
中    華    民    國      九十二      年      十二      月      十七    日
附錄法條：
刑法第一百六十九條：
意圖他人受刑事或懲戒處分，向該管公務員誣告者，處七年以下有期徒刑。
意圖他人受刑事或懲戒處分，而偽造、變造證據，或使用偽造、變造之證據者，亦同
。


司法院資訊處製作；財團法人民間司法改革基金會備份。
